【裁判字號】    96,交聲,1967
【裁判日期】    970827
【裁判案由】    交管條例聲異
【裁判全文】
臺灣板橋地方法院交通事件裁定        96年度交聲字第1967號
原處分機關  交通部公路總局臺北區監理所
異  議  人
即受處分人  甲○○
上列異議人因違反道路交通管理處罰條例案件，對於交通部公路
總局臺北區監理所於民國96年11月20日以北監營裁字裁40-C0000
0000號違反道路交通管理事件裁決書所為之裁決處分不服，聲明
異議，本院裁定如下：
    主  文
原處分撤銷。
    理  由
一、原處分意旨為：本件異議人即受處分人甲○○於民國96年11
    月8 日上午9 時5 分許，駕駛車牌號碼423-LC號營業小客車
    （下稱本件汽車），在臺北縣板橋市縣○○道及漢生東路口
    處，因有「駕駛汽車肇事致人受傷而逃逸」之違規，經臺北
    縣政府警察局板橋分局交通分隊警員開立舉發通知單當場舉
    發，嗣經原處分機關交通部公路總局臺北區監理所於96年11
    月20日以北監營裁字裁40-C00000000號違反道路交通管理事
    件裁決書，依道路交通管理處罰條例第62條第4 項規定，裁
    處新臺幣（下同）6 千元，吊銷駕駛執照，1 年內禁考。
二、異議意旨略以：96年11月8 日異議人駕駛本件汽車搭載乘客
    行經板橋市縣○○道及漢生東路口時，發現右後方被輕微碰
    撞，異議人隨即停車、查看，然相對人阮氏深騎乘老舊機車
    停在路邊，因天候不佳，且阮氏深無呼喊、招手等任何動作
    ，導致異議人認定為輕微擦撞，而駛離現場，於乘客下車後
    ，異議人仍回現場確認是否有應注意而未注意之事，爰依法
    聲明異議（至異議人所舉道路交通管理處罰條例第62條規定
    ，均係94年12月28日總統華總一義字第09400212581 號令修
    正公布前之條文內容，尚與本件違規所應適用之法條無涉，
    異議人就此顯有誤會，併此敘明）等語。
三、按法院受理交通事件，準用刑事訴訟法之規定，道路交通管
    理處罰條例第89條前段定有明文，是刑事訴訟法第154 條第
    2 項「犯罪事實應依證據證明之，無證據不得認定犯罪事實
    」之規定，及最高法院40年台上第86號判例所示「事實之認
    定，應憑證據，如未能發現相當證據，或證據不足以證明，
    自不能以推測或擬制之方法，以為裁判之基礎。」之意旨，
    於法院審理違反道路交通管理處罰條例案件時，當同應予以
    適用。次按汽車駕駛人駕駛汽車肇事致人受傷或死亡者，應
    即採取救護措施及依規定處置，並通知警察機關處理，不得
    任意移動肇事汽車及現場痕跡證據，違反者處3 千元以上9
    千元以下罰鍰。但肇事致人受傷案件當事人均同意時，應將
    肇事汽車標繪後，移置不妨礙交通之處所；前項駕駛人肇事
    致人受傷而逃逸者，吊銷其駕駛執照；致人重傷或死亡而逃
    逸者，吊銷其駕駛執照，並不得再考領，道路交通管理處罰
    條例第62條第3 項、第4 項固分別定有明文，惟該條項所定
    駕駛人駕車肇事致人死傷部分雖無須出於故意，但仍須駕駛
    人主觀上知悉其已肇事致人死傷之事實，猶予任意移動肇事
    汽車或逃逸者，始足當之。是若行為人對其肇事致人死傷之
    情並無認知，縱移動肇事汽車或逃逸，自仍與前開條項規定
    之構成要件不合。
四、經查，異議人於聲明異議狀內並不否認其於案發當時已得悉
    駕駛本件汽車與人發生輕微擦撞，然堅決否認其係知悉相對
    人阮氏深因而受傷方起意逃逸，就此阮氏深於檢察官訊問時
    ，證稱：當時我騎車要直行，異議人車輛在我左側車道，異
    議人就忽然右轉，我煞避不及，因此人車倒地，擦撞力道沒
    有很強，因為當時下雨，我也騎得慢，跟異議人車子擦一下
    之後，人車就因此滑倒，我不要提出過失傷害告訴等語，業
    經本院調取該案卷宗核閱無誤，足認雙方車輛確無劇烈擦撞
    之情，且依卷內臺北縣立醫院96年11月10日診斷證明書所載
    ，阮氏深當時所受傷勢尚非明顯重大，是異議人於駕車離去
    之際，主觀上是否知悉阮氏深受有傷害，由前揭證據資料觀
    之已非無疑。況異議人嗣於96年11月15日至警局到案製作筆
    錄前，即於96年11月12日與阮氏深成立調解賠償損失，有臺
    北縣板橋市調解委員會調解筆錄在卷可參，亦可見異議人並
    無逃避責任之意，是依現有積極證據既均難以證明異議人對
    其肇事致人死傷之情有所認知，自應作有利於異議人之認定
    ，而臺灣板橋地方法院檢察署檢察官同以異議人所涉刑法肇
    事逃逸犯罪嫌疑不足，已對其為不起訴處分確定在案，有該
    署97年度偵字第3253號不起訴處分書附卷可稽，故原處分機
    關未能斟酌上情，逕依道路交通管理處罰條例第62條第4 項
    等規定逕予裁罰，即有未洽。
五、綜上所述，本件既查無積極證據足以認定異議人確有原處分
    機關所據以裁罰之違規情節，是異議人聲明異議非無理由，
    應由本院將原處分予以撤銷。至異議人所為情節是否有違反
    道路交通管理處罰條例第62條第1 項規定，則應由原處分機
    關先自行加以審認後，另為適法之裁處，附此敘明。
據上論斷，應依道路交通管理處罰條例第87條第2 項，裁定如主
文。
中    華    民    國    97    年    8     月    27    日
                  交通法庭  法  官  張 兆 光
上列正本證明與原本無異。
如不服本裁定，應於裁定送達後五日內敘明抗告理由，向本院提
出抗告狀。
                            書記官  曹 秋 冬
中    華    民    國    97    年    8     月    28    日


司法院資訊處製作；財團法人民間司法改革基金會備份。
